【裁判字號】    99,交聲,1439
【裁判日期】    990630
【裁判案由】    聲明異議
【裁判全文】
臺灣高雄地方法院交通事件裁定        99年度交聲字第1439號
原處分機關  交通部公路總局高雄區監理所旗山監理站
異  議  人
即受處分人  甲○○
上列異議人因違反道路交通管理處罰條例案件，對於交通部公路
總局高雄區監理所旗山監理站於民國99年4 月30日所為旗監違字
第裁85-Z00000000號裁決處分聲明異議，本院裁定如下：
    主  文
原處分撤銷。
甲○○汽車駕駛人駕駛汽車經測試檢定酒精濃度超過規定標準，
（扣除已繳納刑事緩起訴處分金新臺幣萬元）處罰鍰新臺幣壹
萬玖仟伍佰元，吊扣小型車普通駕駛執照拾貳個月，並應接受道
路交通安全講習。
    理  由
一、異議意旨略以：異議人即受處分人甲○○（下稱異議人）於
    民國98年2 月5 日晚間6 時59分許，酒後駕駛車牌號碼YV-7
    376 號自用一般小貨車行經高雄縣大樹鄉國道10號公路西向
    23.7公里路段，為警攔檢查獲吐氣中酒精濃度達每公升0.71
    毫克，有汽車駕駛人酒精濃度超過規定標準之違規情事而予
    舉發，經交通部公路總局高雄區監理所旗山監理站認為違規
    事實明確，依道路交通管理處罰條例第35條第1 項第1 款規
    定，裁處罰鍰新臺幣（下同）49,500元，吊扣駕駛執照12個
    月，並施以道安講習，惟異議人前開同一事件因觸犯刑法公
    共危險罪，已經檢察官緩起訴處分確定，並繳納緩起訴處分
    金30,000元執行完畢，爰聲請本院撤銷原裁決處分等語。
二、按汽車駕駛人，駕駛汽車經測試檢定有酒精濃度超過規定標
    準之情形者，處新臺幣15,000元以上60,000元以下罰鍰，並
    當場移置保管該汽車及吊扣其駕駛執照一年，道路交通管理
    處罰條例第35條第1 項第1 款定有明文。又：
  (一)依行政罰法第26條第1 項規定：「一行為同時觸犯刑事法律
    及違反行政法上義務規定者，依刑事法律處罰之。但其行為
    應處以其他種類行政罰或得沒入之物而未經法院宣告沒收者
    ，亦得裁處之」。上開道路交通管理處罰條例第35條第1 項
    第1 款規定，係對行為人違反行政法上義務規定之行政罰，
    且該條例關於一行為同時觸犯刑事法律及違反行政法上義務
    規定者，並無特別規定，是汽車駕駛人一個酒後駕駛汽車行
    為，經測試檢定酒精濃度超過規定標準，而同時涉犯刑法第
    185 條之3 公共危險罪時，除有行政罰法第26條第1 項但書
    得處以其他種類行政罰者之情形，得由道路交通管理處罰機
    關裁處其他種類之行政罰外，就其罰鍰部分，應依前開行政
    罰法第26條及道路交通管理處罰條例第10條規定移送地方法
    院檢察署處理，其經移送後，除有前開行政罰法第26條第2
    項所定不起訴處分等事由，得依違反行政法上義務規定裁處
    之情形外，不得逕依道路交通管理處罰條例第35條第1 項第
    1 款規定，裁處行為人罰鍰之行政罰。
  (二)被告所犯為死刑、無期徒刑或最輕本刑3 年以上有期徒刑以
    外之罪，檢察官參酌刑法第57條所列事項及公共利益之維護
    ，認以緩起訴為適當者，得定1 年以上3 年以下之緩起訴期
    間為緩起訴處分，刑事訴訟法第253 條之1 定有明文，依其
    要件，係就被告之犯嫌事實暫緩起訴，並得課予一定負擔，
    其經檢察官命為金錢給付部分，並得為民事強制執行名義，
    受處分人因上開緩起訴處分而經剝奪之財產權，主觀上就此
    金錢給付義務亦具有強制性、懲罰性，經由緩起訴處分條件
    之履行使其免於遭檢察官發動起訴程序，仍具有替代刑罰之
    效果，廣義而言，自屬實質刑事法律處罰，有行政罰法第26
    條第1 項「一事不二罰」規定之適用。又被告依檢察官緩起
    訴處分命令向國庫繳納一定款項，係履行檢察官為緩起訴處
    分之命令，性質上屬於處分金，與罰金無異。則修正後道路
    交通管理處罰條例第35條第8 項所規定之罰金，解釋上自應
    包括依檢察官處分命令，而向國庫繳款者在內，受處分人既
    依檢察官之緩起訴處分命令向國庫繳款，係在履行檢察官之
    緩起訴處分命令，與受刑事處罰無異，自不應再受行政裁罰
    （臺灣高等法院96年11月刑事庭庭長法律問題研討會決議參
    照）。茲緩起訴處分金與行政罰鍰競合時，道路交通管理處
    罰條例第35條第8 項既為行政罰法第26條第1 項之特別規定
    ，是汽車駕駛人依檢察官緩起訴處分命令繳納之金額，如低
    於道路交通管理處罰條例所裁處罰鍰者，應視同「經裁判確
    定處以罰金低於道路交通管理處罰條例第92條第3 項所訂最
    低罰鍰基準規定」，就其處分金不足最低罰鍰部分，仍得依
    同條例第35條第8 項規定裁決命繳納之。
三、本件異議人於98年2 月5 日晚間6 時59分，酒後駕駛車牌號
    碼YV-7376 號自用一般小貨車行經高雄縣大樹鄉國道10號公
    路西向23.7公里路段，為警攔檢查獲其吐氣中酒精濃度達每
    公升0.71毫克，有汽車駕駛人酒精濃度超過規定標準之違規
    情事而予舉發，經交通部公路總局高雄區監理所旗山監理站
    （下稱原處分機關）認為違規事實明確，於99年4 月30日以
    旗監違字第裁85-Z00000000號裁決依違反道路交通管理處罰
    條例第35條第1 項第1 款規定，裁處罰鍰49,500元，吊扣駕
    駛執照12個月，並施以道路交通安全講習。又異議人前開同
    一事件因觸犯刑事公共危險罪，經臺灣高雄地方法院檢察署
    檢察官98年度偵字第5110號緩起訴處分確定，並已繳納緩起
    訴處分金30,000元執行完畢等情，除據異議意旨陳明在卷，
    並有酒精濃度測定紀錄單、舉發違反道路交通管理事件通知
    單、違反道路交通管理事件裁決書、臺灣高雄地方法院檢察
    署檢察官緩起訴處分書、臺灣高雄地方法院檢察署自行收納
    款項統一收據、臺灣高等法院被告前案紀錄表附卷可稽，堪
    信為真。經查，異議人經檢測其酒精濃度超過0.55毫克以上
    ，依道路交通管理事件統一裁罰基準表，其裁罰基準為49,5
    00元，異議人因緩起訴處分繳納30,000元既相當於行政罰法
    第26條第1 項規定之刑事處罰，即不應重複處罰，就超過異
    議人已繳納緩起訴處分金額而低於最低罰鍰基準規定部分，
    則仍得依道路交通管理處罰條例第35條第8 項規定裁決處罰
    。是原處分機關未扣除異議人已繳納緩起訴處分金額30,000
    元部分，仍裁處異議人罰鍰49,500元，自有未洽。
四、綜上所述，原處分就異議人前開違規行為裁處罰鍰逾19,500
    元部分既屬違法，應予撤銷。又因本件酒後駕車僅為單一交
    通違規行為，就原處分另吊扣異議人小型車普通駕駛執照12
    個月，並諭令異議人參加道路交通安全講習，與上開因同一
    違規事實所生之處罰結果無從分離，應由本院將原處分全部
    予以撤銷，自為裁定如主文第2 項所示。
五、依道路交通管理處罰條例第87條第2 項、第35條第1 項第1
    款、第24條第1 項第2 款，道路交通案件處理辦法第20條前
    段，裁定如主文。
中    華    民    國    99    年    6     月    30    日
                        交通法庭  法  官  陳松檀
上正本證明與原本無異。
如不服本裁定得於五日內提出抗告。
中    華    民    國    99    年    6     月    30    日
                                  書記官  彭帥雄

司法院資訊處製作；財團法人民間司法改革基金會備份。
